臺灣高等法院刑事判決　　　　　　　　　　　　　九十二年度上易字第二八九六號
　　上　訴　人
　　即　被　告　乙○○
　　選任辯護人　王治魯　律師
右上訴人因家暴傷害案件，不服臺灣板橋地方法院九十二年度易字第一七０三號，中
華民國九十二年八月二十九日第一審判決（起訴案號：臺灣板橋地方法院檢察署九十
二年度偵字第七八一一號）提起上訴，本院判決如左：
    主  文
上訴駁回。
    事  實
一、乙○○與甲○○係夫妻關係，屬家庭暴力防治法第三條第一款所定之家庭成員。
    其於民國（下同）九十一年六月二十一日曾因家庭暴力傷害案件，經臺灣板橋地
    方法院以九十一年度易字第一一五六號判決判處有期徒刑四月，如易科罰金，以
    銀元三百元折算一日，於九十一年九月十二日判決確定，並於九十一年十月二十
    八日易科罰金執行完畢。猶不知悔改，於九十二年一月八日十四時許，在台北縣
    鶯歌鎮○○里○○路五六三號住處兼鐘錶行店面，因不讓甲○○返家，竟基於傷
    害人身體之犯意，於甲○○甫入門，即以手肘及拳頭毆打甲○○頭部，致甲○○
    受頭部外傷之傷害。
二、案經甲○○訴由臺灣板橋地方法院檢察署檢察官暨台北縣政府警察局三峽分局報
    請臺灣板橋地方法院檢察署檢察官偵查起訴。
    理  由
一、訊據上訴人即被告乙○○矢口否認有傷害之犯行，辯稱：當天是告訴人回家，我
    只是跟告訴人說我們離婚了，她不用再回來吵了，她聽了就暈倒，我就把她送恩
    主公醫院，我送她去恩主公醫院時，她並沒有受傷，診斷證明書上的傷不知道怎
    麼來的，且證人之證言與告訴人所言案發地點不一，可見不能採信云云。
二、經查：
    (一)右揭事實，業據告訴人甲○○迭於警、偵訊及法院審理時指述綦詳，核與證人
      丙○○於本院審理時證述目睹告訴人如何遭被告毆打之情節相符，並有財團法
      人恩主公醫院乙種診斷證明書乙紙在卷可稽（見偵查卷第十三頁）。
    (二)雖被告辯稱：證人之證言與告訴人所言案發地點不一，其證言不能採信云云。
      惟按告訴人、證人之陳述有部分前後不符，或相互間有所歧異時，究竟何者為
      可採，法院仍得本其自由心證予以斟酌，非謂一有不符或矛盾，即應認其全部
      均為不可採信；尤其關於行為動機、手段及結果等之細節方面，告訴人之指陳
      ，難免故予誇大，證人之證言，有時亦有予渲染之可能；然其基本事實之陳述
      ，若果與真實性無礙時，則仍非不得予以採信（最高法院七十四年度台上字第
      一九五五號判例參照）。查告訴人於警詢時係指稱：「我於九十二年一月八日
      十四時許在台北縣鶯歌鎮○○路五六三號（警詢筆錄均誤載為「六五三號」）
      欲進浴室，在開門時就遭到我丈夫乙○○以拳頭及手肘攻擊我頭部造成我頭部
      外傷」等語（見偵查卷第六頁背面）；於原審九十二年六月十七日審理中則係
      指陳：「九十二年一月八日我是要回家拿衣服、健保卡，他是開一家鐘錶店，
      我人還沒有進去，才要蹲下去開小門進去，他就從我後腦打下去，打了我好幾
      下，最後他用手肘打我後腦，我便昏倒躺下，我鄰居丙○○走過去有看到。」
      等語，雖其對於在上址內遭被告毆打之詳細位置前後指訴略有不符，但對於其
      於九十二年一月八日十四時許，在上開台北縣鶯歌鎮○○路五六三號被告所開
      被告對於告訴人於九十二年一月八日十四時許，在上揭處所暈倒之事實，亦不
      否認，雖其辯稱：「我只是跟告訴人說我們離婚了，她不用再回來吵了，她聽
      了就暈倒」云云，惟告訴人前即遭被告毆打，業經提出傷害告訴，並向法院申
      請暫時保護令，此有臺灣板橋地方法院九十一年度易字第一一五六號刑事判決
      及九十二年度暫家護字第三三號民事暫時保護令影本附卷可稽（見偵查卷第十
      九頁背面至第二０頁、第二一頁），且案發前被告與告訴人亦處於分居之狀態
      ，堪見彼等婚姻已出現重大裂痕，則告訴人焉有聽聞被告要求離婚，即行昏倒
      之理？被告上開辯解，自與常理有違，殊難採信。參以證人丙○○於警詢時亦
      明白供稱：伊於九十二年一月八日十四時許經過台北縣鶯歌鎮○○路五六三號
      見告訴人遭被告以拳頭及手肘攻擊頭部，造成告訴人昏迷等語綦詳（見偵查卷
      第八頁背面），復於本院審理時到庭結證稱：我經過他們門口，看見他們打架
      ，我在警訊時都講得很清楚等語（見本院九十三年一月十四日審判筆錄），而
      前揭台北縣鶯歌鎮○○路五六三號係被告經營之鐘錶行店面，業據被告供承在
      卷（見原審九十二年八月十一日審判筆錄），則上址既係鐘錶行店面，衡諸常
      情，多數人自得自由進出，且在屋外應即可概括觀得屋內狀況，則證人丙○○
      證稱其於經過上址時目睹告訴人遭被告毆打等情，即堪採信。又被告另陳報現
      場有客戶楊鎮岳（無住所）看到，並認識丙○○係偽證云云，惟因本案事證已
      明，楊鎮岳又無住所，故無再傳訊之必要。證人丙○○所為其於九十二年一月
      八二年一月八日十四時許經過台北縣鶯歌鎮○○路五六三號見告訴人遭被告以
      拳頭及手肘攻擊頭部之證述，既與告訴人所為其於九十二年一月八日十四時許
      ，在台北縣鶯歌鎮○○路五六三號遭被告毆打之基本事實之陳述相符，殊無二
      致，佐以卷附財團法人恩主公醫院乙種診斷證明書亦略載以：「病人『頭部外
      傷』」、「病人於九十二年一月八日下午三點五十分由一一九送入急診」等情
      （見偵查卷第十三頁），足見告訴人與證人丙○○所為「告訴人於九十二年一
      月八日十四時許，在台北縣鶯歌鎮○○路五六三號遭被告毆打頭部」之陳述，
      應與事實相符。則依前揭說明，告訴人與證人之陳述縱有部分前後不符或岐異
      ，但亦無礙於本案告訴人於前開時、地遭被告毆打之基本事實之認定，是渠等
      所為上開陳述，均應堪採信。至選任辯護人雖辯護稱：如果當天告訴人有被被
      告打，為何當天不驗傷，而於五天後才去驗傷云云，然告訴人因頭部外傷，於
      九十二年一月八日下午三點五十分由一一九送入急診，晚間九點十五分離院，
      於同年月十日、十三日門診治療，業據前開診斷證明書中載明，是以告訴人頭
      部外傷，並非最後診療並開具診斷證明書之九十二年一月十三日始行發生，則
      此部分所辯，容有誤解。
    綜上所述，被告前開所辯，顯屬事後卸責之詞，委不足採。本件事證明確，被告
    傷害犯行堪以認定，應依法論科。
三、按家庭成員間實施身體或精神上不法侵害之行為，即屬「家庭暴力」；所稱家庭
    暴力罪者，謂家庭成員間故實施家庭暴力行為而成立其他法律所規定之犯罪者，
    家庭暴力防治法第二條第一項、第二項定有明文。核被告對家庭成員即其配偶甲○○故意傷害，所為係犯刑法第二百七十七條第一項之傷害罪，亦屬家庭暴力法
    所稱之家庭暴力罪。又被告前於九十一年六月二十一日因家庭暴力傷害案件，經
    臺灣板橋地方法院以九十一年度易字第一一五六號判決判處有期徒刑四月，如易
    科罰金，以銀元三百元折算一日，於九十一年九月十二日判決確定，並於九十一
    年十月二十八日易科罰金執行完畢，有本院被告全國前案紀錄表附卷可稽，其於
    五年內再犯本案有期徒刑以上之罪，為累犯，應依法加重其刑。
四、原審基於前開理由，認被告犯罪事證明確，適用刑法第二百七十七條第一項、第
    四十七條、第四十一條第一項前段，罰金罰鍰提高標準條例第一條前段、第二條
    之規定，並審酌被告因家庭糾紛不思循理性解決，反僅因細故即暴力相向，將告
    訴人毆打成傷，且其犯罪後猶編詞卸責，不知深自反省等一切情狀，量處被告有
    期徒刑四月，如易科罰金，以三百元（銀元）折算一日。其認事用法，俱無違誤
    ，量刑亦屬妥適。被告上訴意旨仍執前詞否認犯罪，為無理由，應予駁回。
據上論斷，應依刑事訴訟法第三百六十八條，判決如主文。
本案經檢察官劉斐玲到庭執行職務。
中　　　華　　　民　　　國　　九十三　　年　　　一　　　月　　 十九 　　日
                              臺灣高等法院刑事第十五庭
                                  審判長法  官  房　阿　生
                                        法  官  蔡　光　治
                                        法  官  雷　元　結
右正本證明與原本無異。
不得上訴。
                                        書記官  黃　德　煌
中　　　華　　　民　　　國　　九十三　　年　　　一　　　月　　 十九 　　日
附錄：本判決論罪科刑法條全文
中華民國刑法第二百七十七條（普通傷害罪）
傷害人之身體或健康者，處三年以下有期徒刑，拘役或一千元以下罰金。
犯前項之罪，因而致人於死者，處無期徒或七年以上有期徒刑；致重傷者，處三年以
上十年以下有期徒刑。
